【裁判字號】    88,上易,3092
【裁判日期】    890126
【裁判案由】    業務侵占
【裁判全文】
台灣高等法院台中分院刑事判決                  八十八年度上易字第三九二號
    上  訴  人  台灣台中地方法院檢察署檢察官
    被      告  丙○○
    自  訴  人  依必朗化學製藥股份有限公司  設彰化縣福興鄉福興工業區○○路
    法定代理人  乙○○
右上訴人因被告侵占案件，不服台灣台中地方法院中華民國八十八年十月二十五日第
一審判決（民國八十八年度自字第五九九號），提起上訴，本院判決如左：
    主      文
原判決關於侵占部分撤銷。
丙○○連續意圖為自己不法之所有，而侵占對於業務上所持有之物，處有期徒刑柒月
，緩刑肆年。
    事      實
一、丙○○係依必朗化學製藥股份有限公司（下稱依必朗公司）之業務經理，負責代
    表依必朗公司向各地經銷商收取貨款繳回公司，為從事業務之人。依必朗公司於
    民國（下同）八十六年一月四日、七日、二十二日陸續出售貨物予風雅企業有限
    公司（下稱風雅公司），貨款各為新台幣（下同）十一萬六千零七十五元、二萬
    六千一百零五元、六萬六千一百四十八元。丙○○嗣於八十六年一月間，意圖自
    己不法之所有，並基於概括之犯意，利用其向風雅公司收取貨款之機會，連續將
    上開款項侵占入己。嗣並基於同一犯意，於同年月二十七日代表依必朗公司向耀
    仂企業有限公司（下稱耀仂公司）收取貨款四萬零七百十九元之支票，因而侵占
    耀仂公司所簽發，票號為ＷＡ0000000號、以合作金庫大里支庫為付款人
    之支票一紙。嗣於月底結帳時，丙○○將其侵占耀仂公司所得之支票充作風雅公
    司支付之貨款交予依必朗公司時，始經依必朗公司發現。
二、案經依必朗公司提起本件自訴。
    理      由
一、原判決另諭知被告被訴詐欺部分無罪，業已確定，合先敘明。
二、訊據被告固不諱言積欠自訴人上開款項未償，然辯稱因其個人積欠風雅公司負責
    人周明道款項，以致其代表自訴人向風雅公司收款時，即遭周明道扣款，因此貨
    款並未全數收齊等語。然查風雅公司上開貨款確係被告親自簽收，此經周明道於
    原審到庭結證屬實，復有被告簽收之付款簽收簿影本可資為據，被告辯稱並未收
    款齊全云云，核與事證有違，要非可採。另被告將耀仂公司支付自訴人之貨款支
    票侵占入己，嗣並充作風雅公司之貨款一節，亦據自訴人之會計廖敏如於原審證
    述無訛，復有應收帳款明細表、被告簽名之收款明細表、切結書二紙附卷足憑，
    事證明確，被告涉有連續業務侵占之犯行，洵堪認定。
三、(一)核被告所為，係犯刑法第三百三十六條第二項之業務侵占罪。(二)被告前後多次
    犯行，時間緊接，構成要件相同，顯係基於概括犯意反覆為之，應依連續犯之規
    定論以一罪，並加重其刑。(三)原審對被告論罪科刑，原非無見，惟：原判決既
    說明「應依連續犯之規定論以一罪，並加重其刑」，惟卻論以法定有期徒刑中之
    最低六月，已有未洽，論罪法條亦漏引刑法第五十六條，亦有未合；檢察官上
    訴意旨指摘原判決不當，非無理由，應由本院將原判決關於侵占部分撤銷改判。
    (四)爰審酌被告擔任公司主管，不思謹慎從事，反而連續侵占貨款，惟其侵占金額
    非鉅，犯罪後復與被害人達成和解，陸續償還，此有卷附和解書一紙可資佐證，
    其犯罪後態度尚稱良好等一切情狀，量處如主文所示之刑。(四)又被告前未曾受過
    有期徒刑以上刑之宣告（雖其曾受有刑徒刑三月，緩刑三年之宣告，惟於緩刑期
    間未再犯罪，緩刑期滿，刑之宣告失其效力），此有本院全國前案紀錄表在卷可
    按，其因思慮欠詳，致罹刑章，然於事後頗知悔悟，並與被害人達成民事和解，
    經此科刑之宣告後，當知所警惕而無再犯之虞。本院認其所受刑之宣告以暫不執
    行為適當，併予宣告緩刑四年，以啟自新。
四、自訴人經合法傳喚，無正當理由不到庭，爰不待其陳述逕行判決。
五、據上論斷，應依刑事訴訟法第三百六十九條第一項前段、第三百六十四條、第三
    百四十三條、第二百九十九條第一項前段、第三百三十一條第一項後段，刑法第
    三百三十六條第二項、第五十六條、第七十四條第一款，罰金罰鍰提高標準條例
    第一條前段，判決如主文。
本案經檢察官甲○○到庭執行職務。
中      華      民      國    八十九    年      一      月    二十六    日
                                  臺灣高等法院臺中分院刑事第八庭
                                        審判長法  官  羅  得  村
                                              法  官  劉  榮  服
                                              法  官  林  輝  煌
右正本證明與原本無異。
不得上訴。
                                              書記官  劉  恒  宏
中      華      民      國    八十九    年      一      月    二十七    日
附錄論罪科刑法條︰
刑法第三百三十六條第二項：對於業務上所持有之物，犯前條第一項之罪者，處六月
以上五年以下有期徒刑，得併科三千元以下罰金。
                                                                        Ｈ


司法院資訊處製作；財團法人民間司法改革基金會備份。
